臺灣基隆地方法院交通事件裁定　　　　 96年度交聲字第399號
移送機關　　交通部公路總局臺北區監理所基隆監理站
異　議　人　甲○○
即受處分人
上列受處分人因違反道路交通管理處罰條例聲明異議案件，對於
交通部公路總局台北區監理所基隆監理站中華民國96年8月7日所
為之處分（原處分案號：基監字第裁42C00000000號），聲明異
議，本院裁定如下：
    主  文
異議駁回。
    理  由
一、本件聲明異議略以：伊於民國95年8月8日18時35分開車行經
    濱海公路基隆往貢寮鄉公所方向行駛，確有在設有禁止超車
    標線路段超車之違規情形，因違反道路交通管理處罰條例第
    47條第 2款，經警掣單舉發屬實，原舉發單應到案日為同年
    月23日前，本件業已委請家人代繳完畢，然未留存繳費收據
    。又依違反「道路交通管理事件統一裁罰基準表」所示，違
    反道路交通管理處罰條例第47條第 2款而在法定罰鍰期限內
    繳納或到案聽後裁決者，處罰鍰新臺幣（下同）1200元，逾
    越期限15日以上30日以內，繳納罰鍰或到案聽候裁決者，處
    罰鍰2000元；逾期應到案期限30日以上繳納罰鍰或逕行裁決
    處罰者，處罰鍰2400元，裁決機關亦應於逾越應到案期限15
    日後儘速通知違規人，促使違規人應盡速繳納罰鍰而不至拖
    至逾越應到案期限30日以上，而繳納罰鍰最高額。該裁罰主
    文雖謂：「罰鍰2400元，並依第63條第1項記違規點數1點，
    限於96年9月6日前繳納」，但當時舉發單上並未記載須依第
    63條第1項記違規點數1點。又依規定交通違規行為則應自行
    終了之日起，逾「三個月」不得舉發（開單）或應盡速裁決
    。本件受處分人違規時間為95年8月8日，而原舉發通知單應
    到案日期為95年 8月23日前，故若此罰單尚未繳納，則裁決
    機關似乎應按「道路交通管理事件統一裁罰基準表」所示儘
    速裁決。為此不服原處分，爰依法聲明異議，請求察明其繳
    費實情暨紅單並未記違規點數1點並可免除罰鍰等語。
二、原處分意旨略以：受處分人所有車牌號碼Z3─5738號自用小
    客車於前開時間，地點「在設有禁止超車標線路段超車（雙
    黃線超車）被舉發違規事實，係違反依道路交通管理處罰條
    例第47條第2款，裁處罰鍰2400元，並依同條例第63條第1項
    記違規點數1點。
三、按汽車駕駛人超車時，按有下列情形之一者，處新臺幣120
    0元以上2400元以下罰鍰：2、在學校、醫院或其他設有禁止
    超車標誌、標線處所、地段或對面有來車交會或前行車連貫
    二輛以上超車，道路交通管理處罰條例第47條第2款設有明
    文規定。再按汽車駕駛人有第47條第1款至第3款，除依原條
    款處罰鍰外，並記違規點數1點，道路交通管理處罰條例第
    63條第1項亦有明文規定。
四、經查：
    (一)異議人甲○○固不否認其於上揭時間駕駛車牌號碼Z3─57
      38號自用小客車，行經臺二線91.3公里處濱海公路基隆往
      貢寮鄉公所方向，在「設有禁止超車標線路段超車」違規
      之事實，是以異議人於前開時、地確有雙黃線超車之違規
      事實，堪以認定。
    (二)按道路交通管理事件統一裁罰基準及處理細則第44條第1
      項規定：「違反道路交通管理事件行為人，未依規定自動
      繳納罰鍰，或未依規定到案聽候裁決，處罰機關應依基準
      表於舉發違反道路交通管理事件通知單送達且逾越應到案
      期限六十日之三個月內，逕行裁決之。」，然揆諸本條第
      1 項並未規定處罰機關違反「三個月」期間之規定時有失
      權之效果，故解釋上該規定屬訓示之規定，端在促使各處
      罰機關儘速處理，以免形成積案，導致無法達成交通管理
      之目的。本件原處分機關未依上開細則規定於舉發單送達
      三個月內依基準表逕行裁罰，固有處分遲延或行政管理之
      缺失，惟裁決處分不因之違法，原處分機關本同上之見解
      ，就受處分人於舉發單所載之時、地既有雙黃線超車之違
      規行為所作成之裁決處分仍屬合法有效，異議人所辯，亦
      不足以採為免罰之理由。
    (三)另異議人雖抗辯伊業繳納罰鍰且舉發單上並未記載違規點
      數 1點等語云云，惟查，異議人係違反道路交通管理處罰
      條例第47條第2款，而依該條例第63條第1項業已明訂除依
      前開條款處罰外，並予記點之規定，故異議人所辯，實無
      足取。再異議人雖辯稱業已委託家人代繳繳罰，惟經查異
      議人並無該次繳費紀錄，此有基隆監理站收據查詢報表一
      份附卷可稽，是以異議人所辯，顯係事後卸責之詞，要無
      可採。
五、綜上所述，異議人確有於前揭時、地違規之違規行為，且逾
    越應到案期限30日以上並未繳納罰鍰業見前述，異議人執前
    詞聲明異議，非有理由，原處分依道路交通管理處罰條例第
    47 條第2款而為裁處，並依道路交通管理事件統一裁罰基準
    表，裁處罰鍰新臺幣2400元，並無不當，異議人之聲明異議
    應無理由，應予駁回。
六、據上論斷，應依道路交通案件處理辦法第19條，裁定如主文
    。
中　　華　　民　　國　　96　　年　　10　　月　　12　　日
                  交通法庭法    官  鄭培麗
以上正本證明與原本無異。
對於本件裁定如有不服，應於送達後5日內， 向本院提出抗告書
狀，敘述抗告之理由，抗告於臺灣高等法院。
中　　華　　民　　國　　96　　年　　10　　月　　12　　日
                          書 記 官  潘端典
